臺灣彰化地方法院彰化簡易庭民事判決
110年度彰簡字第476號
原      告  廖沛汝(原姓名廖芝宸)





被      告  王英傑  
            王英芳  
            王荔珠  

            王士元  
            王毓慧  
            王瑞德  

上列當事人間請求撤銷遺產分割協議等事件，本院不經言詞辯論
，判決如下：
    主    文
原告之訴駁回。
訴訟費用由原告負擔。
    理    由
一、原告主張：被告王英芳前積欠訴外人周文梧新臺幣（下同）
    228,600元及自民國91年1月28日起至清償日止，按年息百分
    之6計算之利息（下稱系爭債權），嗣周文梧於105年12月26
    日將系爭債權讓與原告。而被告王英芳之被繼承人王聰秀死
    亡後遺有如附表編號1至8所示之土地（下稱系爭土地），被
    告等人竟協議將系爭土地由王英傑繼承，並辦理繼承登記完
    畢，是被告王英芳之無償行為已害及原告債權實現，爰依民
    法第244條第1項、第4項之規定，請求撤銷被告等人間之遺
    產分割協議，請求回復登記為被告等人為公同共有等語，並
    聲明：被告等人就系爭土地於彰化縣彰化地政移轉登記，均
    應予塗銷，回復登記為被告等人公同共有。
二、按原告之訴，依其所訴之事實，在法律上顯無理由者，法院
    得不經言詞辯論，逕以判決駁回之。但其情形可以補正者，
    審判長應定期間先命補正，民事訴訟法第249條第2項第2款
    定有明文，該規定於簡易訴訟程序亦有適用，此觀民事訴訟
    法第436條第2項自明。次按民法第1164條所定之遺產分割，
    係以遺產為一體，整個的為分割，而非以遺產中個別財產為
    分割對象，亦即遺產分割之目的在遺產公同共有關係全部之
    廢止，而非各個財產公同共有關係之消滅。準此，倘全體繼
    承人就被繼承人之全部遺產協議分割，該分割協議係存於被
    繼承人之遺產整體，繼承人之債權人不得以全部遺產中某個
    別之遺產分配有害債權，就該個別遺產之分配訴請法院撤銷
    。
三、查被繼承人王聰秀於104年10月2日死亡時，除系爭土地外，
    尚有如附表編9所示之現金遺產乙節，有遺產分割協議書、
    財政部中區國稅局遺產稅免稅證明書、財政部中區國稅局彰
    化分局函覆遺產稅申報書等資料附卷可稽。本院前於110年9
    月17日以裁定命原告於收受裁定後5日內前來閱卷並補正，
    並應以被繼承人王聰秀之全部遺產為撤銷標的，並補正正確
    之訴之聲明。然原告於110年9月23日收受上開裁定，於同年
    10月27日陳報之「民事請求撤銷遺產分割協議狀」中仍聲明
    同前，而未將如附表編號1至9所示之全部遺產列為撤銷之標
    的，揆諸前揭說明，顯於法未合。
四、另查系爭土地係由被告王英傑、王荔珠、王士元繼承，並已
    辦理分割繼承登記；附表編號9所示之現金則由被告王英芳
    繼承，有該遺產分割協議書及系爭土地之登記第一類謄本在
    卷可憑。然原告除請求被告王英傑、王荔珠、王士元外，亦
    請求被告王英芳、王毓慧、王瑞德塗銷系爭土地之移轉登記
    ，亦於法不合。綜上所述，原告之訴顯無理由，應予駁回。
五、依民事訴訟法第436條第2項、第249條第2項、第78條，判決
    如主文。 
中　　華　　民　　國　　110 　年　　11　　月　　9 　　日
    　　　　　　　臺灣彰化地方法院彰化簡易庭
                      法　官　李欣恩
以上正本係照原本作成。
如不服本判決，須於判決送達後20日內，向本院提出上訴狀。（
須按他造當事人之人數附繕本）。如委任律師提起上訴者，應一
併繳納上訴審裁判費。
中    華    民    國   110    年    11    月    9    日
                      書記官  姚志鴻
　　　附表：被繼承人王聰秀所遺之遺產
編號 財產種類 坐落所在地或名稱 數量／面積 權利範圍／金額  1 土地 彰化縣○○鄉○○段000地號 2861平方公尺 1／3  2 土地 彰化縣○○鄉○○段00000地號 261平方公尺 全部  3 土地 彰化縣○○鄉○○段000000地號 76平方公尺 1／8  4 土地 彰化縣○○鄉○○段000000地號 9平方公尺 1／8  5 土地 彰化縣○○鄉○○段000000地號 40平方公尺 1／8  6 土地 彰化縣○○鄉○○段000000地號 46平方公尺 1／8  7 土地 彰化縣○○鄉○○段000000地號 189平方公尺 1／8  8 土地 彰化縣○○鄉○○段000地號 453平方公尺 1／3  9 現金   新臺幣20萬元